【裁判字號】    99,聲減,105
【裁判日期】    991026
【裁判案由】    聲請減刑及定應執行刑
【裁判全文】
臺灣高雄地方法院刑事裁定             99年度聲減字第105號
聲  請  人  臺灣高雄地方法院檢察署檢察官
受  刑  人  甲○○
上列受刑人因違反毒品危害防制條例等案件，已經判決罪刑確定
，聲請人聲請減刑及定應執行刑（99年度聲減字第93號），本院
裁定如下：
    主  文
甲○○所犯如附表編號1 所示之罪，減為有期徒刑壹月又拾伍日
，如易科罰金，以銀元佰元即新臺幣玖佰元折算壹日，與如附
表編號2 所示已減刑之罪所處之刑，應執行有期徒刑伍月，如易
科罰金，以銀元參佰元即新臺幣玖佰元折算壹日。
    理  由
一、聲請意旨略以：受刑人甲○○於如附表所示日期犯如附表所
    示之2 罪，各判處如附表所示之刑，均確定在案，該2 罪犯
    罪時間均在民國96年4 月24日以前，合於減刑條件，其中編
    號2 之罪已減刑，爰聲請就編號1 所示之罪予以減刑，與附
    表編號2 所示之罪定應執行之刑，並依法諭知易科罰金之折
    算標準等語等語。
二、按犯罪在中華民國96年4 月24日以前者，除本條例另有規定
    外，有期徒刑、拘役或罰金，減其刑期或金額2 分之1 ；依
    本條例應減刑之數罪，經二以上法院裁判確定者，得由檢官
    或應減刑之人犯合併向其中一裁判法院聲請裁定之；犯最重
    本刑為5 年以下有期徒刑以下之刑之罪，依本條例規定減為
    6 月以下有期徒刑、拘役者，應於為減刑裁判時，併諭知易
    科罰金折算之標準；裁判確定前犯數罪均應減刑而未定執行
    刑者，就各罪依第2 條、第4 條、第6 條至第8 條規定減刑
    後，適用刑法第51條定其應執行之刑，中華民國96年罪犯減
    刑條例第2 條第1 項第3 款、第8 條第1 項、第9 條、第10
    條第1 項分別定有明文。次按裁判確定前犯數罪者，併合處
    罰之；數罪併罰，有二裁判以上者，依刑法第51條之規定，
    定其應執行之刑，刑法第50條、第53條分別有所明定。
三、再按刑法第2 條第1 項規定：「行為後法律有變更者，適用
    行為時之法律。但行為後之法律有利於行為人者，適用最有
    利於行為人之法律」。本件受刑人於裁判確定前犯附表所示
    之2 罪，均為95年7 月1 日前所為，而刑法第51條、第41條
    業於94年2 月2 日修正公佈，並於95年7 月1 日施行，本件
    自應就受刑人行為前、後相關法律有修正者，依前揭規定暨
    決議意旨加以綜合比較以資適用。而關於數罪併罰之規定，
    修正前刑法第51條規定：「數罪併罰，分別宣告其罪之刑，
    依左列各款定其應執行者：」其中第5 款規定：「宣告多數
    有期徒刑者，於各刑中之最長期以上，各刑合併之刑期以下
    ，定其刑期。但不得逾20年。」；而修正後刑法第51條第5
    款係規定：「宣告多數有期徒刑者，於各刑中之最長期以上
    ，各刑合併之刑期以下，定其刑期。但不得逾30年」，其併
    合執行之刑度由舊法之20年提高為新法之30年，是修正後之
    規定並未較有利於受刑人，依刑法第2 條第1 項前段之規定
    ，本件仍應依修正前刑法，定其應執行之刑。至於易科罰金
    之折算標準部分，修正前刑法第41條第1 項前段原規定：「
    犯最重本刑為5 年以下有期徒刑以下之刑之罪，而受6 個月
    以下有期徒刑或拘役之宣告，因身體、教育、職業、家庭之
    關係或其他正當事由，執行顯有困難者，得以1 元以上3 元
    以下折算1日 ，易科罰金。」，且受刑人行為時之易科罰金
    折算標準，依修正前罰金罰鍰提高標準條例第2 條前段之規
    定，本係就其原定數額提高為100 倍折算1 日，故被告行為
    時之易科罰金折算標準如以銀元300 元折算1 日，經折算後
    應以新臺幣900 元折算為1 日。惟修正後刑法第41條第1 項
    前段則改以：「犯最重本刑為5 年以下有期徒刑以下之刑之
    罪，而受6個 月以下有期徒刑或拘役之宣告者，得以新臺幣
    1 千元、2 千元或3 千元折算1 日，易科罰金。」，就易科
    罰金之折算標準予以提高。從而，比較修正前、後所定之易
    科罰金折算標準，修正後之規定並未較有利於受刑人，應適
    用修正前之規定定其易科罰金之折算標準。
四、經查，受刑人所犯如附表編號1 所示之罪，其犯罪時間係在
    在96年4 月24日以前，且所受之宣告刑未逾有期徒刑1年6月
    ，尚無同條例第3 條所列不得減刑情事，應依中華民國九十
    六年罪犯減刑條例第2 條第1 項第3 款規定，減其刑期2 分
    之1 ，並諭知易科罰金之折算標準。又附表編號2 所示業經
    依同條例減刑之罪，其犯罪日期既在附表編號1 所示之罪判
    決確定前，該2 罪應依數罪併罰規定定其應執行之刑。聲請
    人就如附表編號1 所示之罪聲請減刑，及就附表所示之罪聲
    請定其應執行刑，暨依法諭知易科罰金之折算標準，核屬正
    當，應予准許。另如附表編號1 所示之罪形式上已執行完畢
    部分，乃將來檢察官指揮執行時應注意予以扣除之問題，附
    此敘明。爰依中華民國九十六年罪犯減刑條例第2 條第1項
    第3 款、第8 條第3 項、第10條第1 項，刑法第2 條第1項
    ，修正前刑法第41條第1 項前段、第51條第5 款，廢止前罰
    金罰鍰提高標準條例第2 條，裁定如主文。
中    華    民    國    99    年    10    月    26    日
                  刑事第十五庭  法  官  許勻睿
以上正本證明與原本無異。
如不服本裁定，應於送達後5日內，向本院提出抗告狀。
中    華    民    國    99    年    10    月    26    日
                                書記官  王芷鈴

司法院資訊處製作；財團法人民間司法改革基金會備份。
